【裁判字號】    89,上訴,1641
【裁判日期】    900131
【裁判案由】    懲治走私條例
【裁判全文】
臺灣高等法院臺南分院刑事判決              八十九年度上訴字第一六四一號 Ｃ
      上  訴  人
      即  被  告  乙  ○  ○
      上  訴  人
      即  被  告  甲  ○  ○
      上  訴  人
      即  被  告  丙  ○  ○
      共      同
      選任辯護人  鄭  和  傑  律師
右上訴人因懲治走私條例案件，不服臺灣雲林地方法院八十九年度訴字第二０三號中
華民國八十九年十月十七日第一審判決（起訴案號：臺灣雲林地方法院檢察署八十九
年度偵字第一三五二號；移送併辦案號：臺灣雲林地方法院檢察署八十九年度偵字第
二○五二號），提起上訴，本院判決如左：
      主      文
上訴駁回。
      事      實
一、乙○○前於民國（下同）八十五年間因違反懲治走私條例案件，經臺灣高雄地方
    法院判處有期徒刑十月確定，甫於八十六年六月三十日縮短刑期執行完畢；甲○○前於八十五年間因違反懲治走私條例案件，經臺灣高等法院臺南分院判處有期
    徒刑六月確定，甫於八十六年五月十四日執行完畢；丙○○前於八十三年間因違
    反懲治走私條例案件，經臺灣高等法院高雄分院判處有期徒刑一年二月確定，甫
    於八十四年七月十二日縮短刑期執行完畢。
二、乙○○係「宏謚輪」（船舶號數：○一二六四九）工作拖船之船長，陳昭明（本
    件業經原審判處有期徒刑十月，緩刑三年確定）係該船之代理輪機長，黃建億（
    本件業經原審判處有期徒刑十月，緩刑三年確定）、甲○○及丙○○則均為該船
    船員。其等五人於八十九年三月二十一日上午，自雲林縣麥寮工業港駕駛上開工
    作船出海作業，於同日晚上八時許，在澎湖目斗嶼外海約十浬處之我國領海，遇
    有不詳之商船二艘，明知該商船上所載運之物品為管制物品進口之走私物品未稅
    洋菸，竟共同基於運送管制進口之走私物品之犯意聯絡，以新臺幣（下同）每箱
    五十元之代價，自該商船上共同接駁完稅價格已逾公告數額之未稅菸類即大衛杜
    夫牌（Davidoff，十六萬八千包，完稅價格為三百七十八萬三千三百六十元）、
    七星牌（Seven Star，六萬三千八百包，警訊誤載為六萬零八百包，完稅價格為
    一百零五萬九千零八十元）及七星牌（Mild Seven，十八萬二千五百包，警訊誤
    為十八萬五千五百包，完稅價格為二百五十九萬一千五百元）共計八百二十八箱
    上船，並藏於密艙內，而於同年月二十二日下午約三時許，進入雲林縣麥寮工業
    港，欲再轉交予綽號「阿喜」之成年男子。嗣於同年月二十三日凌晨零時許，乙○○、陳昭明、黃建億、甲○○及丙○○等五人自停泊於雲林縣麥寮工業港東九
    號碼頭之宏謚輪上搬運走私之未稅洋菸上岸時，為警當場查獲，並扣得上開未稅
    洋菸及「宏謚輪」工作船一艘。
三、案經內政部警察署臺中港務警察所移送臺灣雲林地方法院檢察署檢察官偵查起訴
    。
      理      由
一、訊據上訴人即被告乙○○、甲○○、丙○○三人，對於右揭時地從不詳之商船上
    ，接駁前揭所示之未稅洋菸至宏謚輪之船艙內，再運送進入雲林縣麥寮工業港內
    ，嗣在該港東九號碼頭，為警當場查獲等情固坦承不諱，惟矢口否認有何違反懲
    治走私條例之犯行，被告乙○○辯稱：當天伊駕船要到澎湖外海拖平台，但在途
    中即被二艘商船強行攔下，硬將該商船上之未稅洋菸搬上宏謚輪，因該貨物包裝
    很好，伊以為是食品，且為顧及船上人員安全才將之載回云云；被告甲○○、丙○○均辯稱：伊等出海時均是聽從船長之命令行事，並不知道所搬運的東西是未
    稅洋菸云云。惟查：
  (一)被告乙○○於警訊中供述：「．．．其中一人在船上向我喊叫表示他的二艘船上
    有『一些』洋菸，請我幫忙運送回東九碼頭，自然會有人來搬運，我原本不答應
    ，但是那二艘類似貨輪之船隻上的人員，隨即將貨輪上的洋菸丟到宏謚輪，我只
    好勉強答應運送，並與該類似貨輪上的人員洽談運費等事宜，達成一箱洋菸運費
    新臺幣五十元之協議．．．」，於偵查及原審審理中亦有相同之供述（見偵查卷
    第二十頁八十九年三月廿三日偵訊筆錄及原審八十九年七月十八日訊問筆錄）；
    同案共犯陳昭明於偵查及原審審理時供稱：船長有告訴我們回去後若有拿到錢，
    每箱給伊三十元等語（見偵查卷第六十三頁八十九年五月九日偵訊筆錄及原審八
    十九年七月十八日訊問筆錄）；同案共犯黃建億於警訊中供述：「船長乙○○只
    說等走私成功再補貼我們費用，並沒有講明多少」，另於原審審理時，亦供稱：
    船長有說要補貼一些費用給我們等語（見原審八十九年九月六日訊問筆錄）；被
    告丙○○於原審審理時供稱：船長說東西搬完後，再告訴我們要給我們多少錢等
    語（見原審八十九年六月廿一日訊問筆錄），足見被告乙○○、甲○○、丙○○
    及已判決確定之同案共犯陳昭明、黃建億確係貪得運送該未稅洋菸之運費而為之
    。
  (二)同案共犯黃建億雖於原審供稱：在澎湖外海時，因伊在睡覺，並未參與搬運物品
    云云。然其餘被告乙○○、甲○○、丙○○及同案共犯陳昭明等四人於警訊及偵
    查、原審審理中，均明確供稱於澎湖外海時，其五人均有參與搬運物品之工作，
    是同案共犯黃建億上開所供不足採信，且於宏謚輪靠港時，黃建億亦坦承參與搬
    運未稅洋菸之工作，足見被告乙○○、甲○○、丙○○及陳昭明、黃建億等五人
    確均有參與分工之行為。
  (三)本件被告乙○○、甲○○、丙○○及陳昭明、黃建億等五人所用以載運未稅洋菸
    之密艙，其入口僅有一個，係位於船後之甲板上，又其上覆有遮蓋物，並非輕易
    可見，除被告乙○○及同案共犯黃建億於原審供稱事前知有該密艙之存在外，其
    餘甲○○、丙○○及陳昭明三人均供稱於本次走私方知有該密艙。是以於宏謚輪
    上工作多日之同案共犯陳昭明、被告甲○○及丙○○均不知有該密艙存在，則該
    不詳商船之人等自無法知悉宏謚輪有該密艙存在，故本件顯係被告乙○○、甲○○、丙○○等人主動將該密艙告知後，再共同接駁上開未稅洋菸至宏謚輪之密艙
    內。
  (四)被告乙○○、甲○○、丙○○等人所運送之物品，係以黑色之袋子一箱箱包裝起
    來，且丙○○於警訊中亦供稱：「．．．因為該批洋菸用麻布袋裝著，隱約可看
    出箱子的形狀，我認為應該是香菸，所以才同意將該批未稅洋菸搬運上岸，如果
    是毒品、槍枝的話，我就不要參與走私」等語，核與查獲本案之證人張智銘於偵
    查中證稱「看起來就像香菸」，及證人朱忠政於原審審理時證稱「有經驗者應可
    得知其為未稅洋菸」等情相符。況扣案之未稅洋菸經清點後，發現有散裝三十條
    ，業據證人張智銘於偵審中證述綦詳，足見被告乙○○、甲○○、丙○○等人於
    搬運時，即已知悉該貨物為未稅洋菸。再被告乙○○、甲○○及丙○○三人前曾
    違反懲治走私條例罪，經判刑確定並執行完畢，對於所運送之物品為未稅洋菸亦
    應無不知之理。
  (五)被告乙○○、甲○○、丙○○及陳昭明、黃建億五人於接到未稅洋菸至回航港口
    前，有長達數小時之時間停留在海面上，若被告乙○○、甲○○、丙○○確係遭
    商船脅迫，方才容任未稅洋菸置於船上並載運回港，理應於離開該商船脅迫之範
    圍後，對上開未稅洋菸做出丟棄、通報海關或通知相關警察單位等相關處置措施
    ，豈有甘冒觸犯刑罰之風險猶仍將上開未稅洋菸藏於該船之密艙內運送入港之理
    ，顯見被告乙○○、甲○○、丙○○復於本院審理中辯稱「係遭商船脅迫」云云
    ，純係飾卸之詞，核與常情不符。
  (六)本件查獲經扣案之未稅洋菸計有大衛杜夫牌（Davidoff）十六萬八千包、七星牌
    （Seven Star）六萬三千八百包及七星牌（Mild Seven）十八萬二千五百包，有
    扣押物品表及八十九年五月八日中局查字第二○二五號臺灣省菸酒公賣局臺中分
    局查緝案件移送書在卷可按，公訴意旨就七星牌（Seven Star）認有六萬零八百
    包及七星牌（Mild Seven）認有十八萬五千五百包尚有違誤，附此敘明。是其完
    稅價格分別為三百七十八萬三千三百六十元、一百零五萬九千零八十元及二百五
    十九萬一千五百元，亦有財政部臺中關稅局八十九年四月十二日中普緝字第八九
    一○一四七八號函在卷可稽（引用該函之每包價格計算），顯已逾「懲治走私條
    例公告管制物品項目及其數額」丙項管制進口物品之規定，其為管制物品，自堪
    認定。
  (七)綜上所述，足見被告乙○○、甲○○、丙○○及陳昭明、黃建億等五人確實欲秘
    密私運上開未稅洋菸，所辯遭商船脅迫方才答應運送及不知所運送之物品為未稅
    洋菸云云，均係卸責之詞，不足採信。此外，復有現埸相片四張、船艙相片（影
    本）六張及內政部警政署臺中港務警察所八十九年四月十一日（八九）中港警刑
    字第三七八○號函在卷可稽。本件事證明確，被告乙○○、甲○○、丙○○犯行
    均堪予認定。
二、按澎湖目斗嶼外海約十浬處，係位於我國十二海浬領海範圍內，屬我國領海。核
    被告乙○○、甲○○、丙○○三人所為，係犯懲治走私條例第三條第一項之運送
    走私物品罪。公訴意旨認應依懲治走私條例第二條第一項之私運管制物品進口逾
    公告數額罪處斷，尚有未洽，惟起訴事實相同，爰依法變更起訴法條，併予敘明
    。被告乙○○、甲○○、丙○○與同案共犯陳昭明、黃建億五人具有犯意之聯絡
    及行為之分擔，為共同正犯。又被告乙○○、甲○○及丙○○三人各有如事實欄
    所載之前科及執行徒刑情形，此有臺灣雲林地方法院檢察署刑案資料查註紀錄表
    及臺灣高等法院被告全國前案紀錄表各一份在卷可按，被告乙○○、甲○○、丙○○三人前均受有期徒刑執行完畢，於五年以內再犯本件最重本刑為有期徒刑以
    上之罪，均為累犯，應依刑法第四十七條之規定加重其刑。
三、原審援引刑事訴訟法第二百九十九條第一項前段、第三百條，懲治走私條例第三
    條第一項、第十一條，刑法第二十八條、第四十七條之規定，並參酌被告乙○○
    、甲○○、丙○○等人所運送之未稅洋菸為數甚多，其完稅價格高達七百四十餘
    萬元，對於稅收及社會經濟秩序有重大危害，及被告乙○○、甲○○及丙○○三
    人，前均有違反懲治走私條例之前科，經判刑確定，並執行完畢後，竟仍未能自
    我警惕，再犯本件運送走私物品之罪，而被告乙○○身為船長，與船員陳昭明、
    甲○○、黃建億及丙○○共同意圖牟取不法利益，而運送走私物品，於犯後猶否
    認犯行，暨其等犯罪之動機、目的、手段、智識程度等一切情狀，對被告乙○○
    量處有期徒刑一年八月，對被告甲○○量處有期徒刑一年，對被告丙○○量處有
    期徒刑一年二月。及以扣案之未稅洋菸大衛杜夫牌（Davidoff）十六萬八千包、
    七星牌（Seven Star）六萬三千八百包及七星牌（Mild Seven）十八萬二千五百
    包，既非被告乙○○、甲○○、丙○○或同案共犯陳昭明、黃建億等五人所有，
    亦非違禁物，與沒收要件不合，爰不另為沒收之諭知，宜另依相關緝私法規處置
    。本院經核其認事用法，均無不當，量刑亦稱妥適。被告乙○○、甲○○、丙○○上訴意旨，猶執前詞，否認犯罪，為無理由，應予駁回。
四、公訴人移送併案（臺灣雲林地方法院檢察署八十九年度偵字第二０五二號）審理
    意旨略以：被告乙○○、甲○○、丙○○等人另基於幫助販賣未貼專賣憑證菸類
    之犯意聯絡，將上開未稅洋菸運送回雲林縣麥寮工業港東九碼頭岸上，已有幫助
    販入上開未貼專賣憑證菸類之行為，因認被告上開走私行為另涉幫助違反臺灣省
    內菸酒專賣暫行條例第三十條第一項，應依該條例第三十七條第五款處罰，而與
    前開有罪部分有裁判上一罪之想像競合犯關係云云。惟按幫助犯乃從犯，必有正
    犯之存在始得成立從犯，而本件被告乙○○、甲○○、丙○○及同案共犯陳昭明
    、黃建億等五人僅係將上開未稅洋菸自澎湖外海運送回雲林縣麥寮工業港東九碼
    頭，欲交予綽號「阿喜」之成年男子，於搬運上岸時即為警查獲，尚未有任何販
    賣該未稅洋菸之正犯行為，且亦無證據證明有何販賣未稅洋菸之正犯行為存在。
    此外，復查無其他積極證據足資證明被告五人有何幫助販入或賣出未貼專賣憑證
    菸類之行為存在，原應為無罪之諭知，惟公訴人移送併案審理意旨認被告此部分
    行為與前開論罪科刑部分有裁判上一罪之想像競合犯關係，爰不另為無罪之諭知
    ，附此敘明，應退還雲林地方法院檢察署另行偵辦。
據上論斷，應依刑事訴訟法第三百六十八條，判決如主文。
本案經檢察官楊治宇到庭執行職務。
中    華    民    國      九十      年      一      月     三十一       日
                                  臺灣高等法院臺南分院刑事第六庭
                                      審判長法官  楊    明    章
                                            法官  戴    勝    利
                                            法官  顏    基    典
右正本證明與原本無異。
如不服本判決，應於判決送達後十日內向本院提出上訴狀，其未敘述理由者並應於提
出上訴狀後十日內向本院補提理由書（應附繕本)。
                                      法院書記官  呂    嘉    文
中    華    民    國      九十      年      二      月      一          日
附錄法條：
懲治走私條例第二條：私運管制物品進口、出口逾公告數額者，處七年以下有期徒刑
                    ，得併科七千元以下罰金。
        以犯前項之罪為常業者，處三年以上十年以下有期徒刑，得併
                    科一萬元以下罰金。
                    第一項之未遂犯罰之。
                    第一項所稱管制物品及其數額，由行政院公告之。
懲治走私條例第三條：運送銷售或藏匿前條第一項之走私物品者，處五年以下有期徒
                    刑、拘役或科或併科新臺幣九萬元以下罰金。
                    以犯前項之罪為常業者，處一年以上七年以下有期徒刑，得併
                    科新臺幣二十萬元以下罰金。
                    第一項之未遂犯罰之。


司法院資訊處製作；財團法人民間司法改革基金會備份。
